【裁判字號】    97,訴,1238
【裁判日期】    971121
【裁判案由】    偽證等
【裁判全文】
臺灣雲林地方法院刑事判決              97年度訴字第1238號
公  訴  人  臺灣雲林地方法院檢察署檢察官
被      告  乙○○
                    現於台灣雲林第二監獄執行中
上列被告因偽證等案件，經檢察官提起公訴（97年度偵字第5109
號），被告於準備程序進行中就被訴事實為有罪之陳述，本院改
行簡式審判程序，判決如下：
    主  文
乙○○竊盜，累犯，處有期徒刑柒月；又犯偽證罪，累犯，處有
期徒刑陸月，應執行有期徒刑壹年。
    事  實
一、乙○○前因違反毒品危害防制條例案件，經本院以95年度訴
    字第784 號判決判處有期徒刑8 月確定；又於民國96年間因
    竊盜案件，經本院以96年度易字第53號判處有期徒刑5 月、
    4 月，應執行有期徒刑8 月確定；上開各罪均經減刑，並定
    應執行有期徒刑7 月確定，甫於96年8 月19日縮短刑期執行
    完畢。詎仍不知悔改，而為下列犯行：
  (一)乙○○基於為自己不法所有之意圖，於97年1 月24日晚上8
    時45分許，在雲林縣褒忠鄉○○村○○路74號前，徒手竊取
    丙○○所有之車牌號碼VP-0909 號自用小客車，得手後隨即
    駕車離去。
  (二)丙○○當日發現車子遭竊後，即報警處理。警方於隔日即25
    日上午7 時50分許，在雲林縣麥寮鄉台塑六輕大門前之雲3
    號道路北側，發現乙○○駕駛上開贓車，遂將之逮捕，乙○
    ○於警詢時為脫免刑責，乃供稱：VP-0909 號自用小客車是
    我於97年1 月24日晚間9 時30分許向許啟村借用，是許啟村
    所偷，我不知道他在何時、何地偷的等語，雲林縣警察局虎
    尾分局在未經傳喚許啟村情況下，認許啟村亦涉有竊盜嫌疑
    ，遂在當日之刑事案件報告書上將許啟村與乙○○同列為被
    告，並以現行犯將乙○○移送檢察官偵辦，乙○○當日於檢
    察官偵訊中，仍堅稱：上開VP-0909 號自用小客車是向許啟
    村借用，是許啟村所偷，許啟村在交車時有告知該車的鑰匙
    孔有被撬開過等語，檢察官為擔保乙○○對許啟村不利供述
    之可信性，乃將乙○○列為證人身分並告以依刑事訴訟法第
    181 條規定，其得拒絕證言，詎乙○○為脫免刑責，竟基於
    偽證之犯意，於具結後虛偽證稱：VP-0909 號自用小客車是
    我向許啟村借的，他沒說車子怎麼來的等語，對該竊盜案情
    有重要關係事項，而為上開之不實證述，檢察官訊問完畢後
    ，當日乃將乙○○限制住居後釋放；復於97年3 月10日傳喚
    乙○○、許啟村到庭，詎許啟村並未到庭，乙○○於檢察官
    再次告以依刑事訴訟法第181 條規定，其得拒絕證言後，竟
    承前之偽證犯意，仍於具結後虛偽證稱：車子是我跟許啟村
    借的，當天是我的機車在雲林縣褒忠鄉壞了，所以就打電話
    給許啟村，叫他來載我，結果當天他跟他朋友一人開1 台車
    來，許啟村就將他開的那1 台給我開，那台車子就是VP-090
    9 號自用小客車等語，而對該竊盜案情有重要關係事項，為
    虛偽證述，致偵查終結後，檢察官認乙○○坦承有收受贓物
    犯行，與許啟村亦無仇怨，無甘冒偽證罪而誣陷許啟村之可
    能，故採用乙○○之證詞，就上開自用小客車遭竊案件，分
    別將許啟村以竊盜罪、乙○○以收受贓物罪提起公訴。嗣乙
    ○○於雲林地方法院97年度易字第511 號就上開竊盜及收受
    贓物案件行準備程序時，坦承上開自用小客車係其所竊，而
    非許啟村所為，並於本院上開案件裁判前自白其於97年1 月
    24日、同年3 月10日等2 次檢察官偵訊時具結後之證述均為
    虛偽陳述，始查悉上情。
二、案經臺灣雲林地方法院檢察署檢察官偵查後提起公訴。
    理  由
一、本件被告乙○○所犯均為死刑、無期徒刑、最輕本刑3 年以
    上有期徒刑以外之罪，被告於準備程序中就被訴事實為有罪
    之陳述，經法官告知簡式審判程序之旨，並聽取公訴人、被
    告之意見後，合議庭認為適宜，依刑事訴訟法第273 條之1
    第1 項規定，裁定進行簡式審判程序。又刑事訴訟法第159
    條第1 項規定：被告以外之人於審判外之言詞或書面陳述，
    除法律有規定者外，不得作為證據。惟同條第2 項例外規定
    ：法院以簡式審判程序，不適用之。故本件不適用傳聞排除
    法則有關限制證據能力之相關規定。並得依同法第310 條之
    2 之準用同法第454 條之規定製作略式判決書，僅需記載犯
    罪事實、證據名稱及應適用之法條，並得以簡略方式為之。
二、被告乙○○之上開犯罪事實，除有其於警詢、偵訊時之供述
    及本院審理時之自白外，尚有下列證據可佐：
  (一)被害人丙○○指述。
  (二)贓物認領保管單、雲林縣警察局車輛尋獲輸入單各1 紙。
  (三)照片2 張。
  (四)被告於97年1 月25日及同年3 月10日之偵訊筆錄及證人結文
    各1 份。
  (五)本院97年度易字第511 號刑事案件於97年9 月18日上午10時
    10分之審判筆錄（被告於所偽證之案件裁判前自白犯偽證罪
    ）。
  足認被告之自白均與事實相符，故本件事證明確，被告犯行均
  堪以認定，應依法論科。
三、論罪科刑：
  (一)核被告乙○○就犯罪事實一、(一)所為，係犯刑法第320 條第
    1 項之竊盜罪。
  (二)按刑法上之偽證罪，不以結果之發生為要件，一有偽證情事
    ，無論當事人是否因而受有利或不利之判決，均不影響其犯
    罪之成立，且該罪為侵害國家法益之犯罪，其罪數應以訴訟
    之件數為準，縱於同一訴訟事件數度偽證，仍論以單純一罪
    （最高法院71年臺上字第8127號判例、72年臺上字第3311號
    判例意旨參照）。故就犯罪事實一、(二)部分核被告所為，係
    犯刑法第168 條偽證罪。而被告所虛偽陳述之案件即本院97
    年度易字第511 號刑事案件裁判確定前，自白偽證犯行，應
    依刑法第172 條規定減輕其刑。被告雖2 次供前具結而為虛
    偽之陳述，但因係在同一案件中作證，所侵害之國家法益僅
    為一個，依前揭判例意旨，均僅成立一個偽證罪。
  (三)被告所犯上開2 罪，犯意各別，行為不同，應分論併罰。
  (四)再被告有如犯罪事實欄一所列之犯罪前科及有期徒刑執行完
    畢紀錄，此有臺灣高等法院被告前案紀錄表1 份在卷可稽，
    其於受徒刑之執行完畢後，5 年以內故意再犯本件有期徒刑
    以上之罪，均為累犯，各應依刑法第47條第1 項規定加重其
    刑。
  (五)被告所犯犯罪事實欄一、(二)之偽證罪，有上開加重、減輕情
    形，應先加後減。
  (六)爰審酌被告有違反麻醉藥品管理條例、違反毒品危害防制條
    例及多次竊盜前科，素行不佳。又正值壯年，竟不知進取，
    再為本件竊盜犯行。其虛偽證述之動機雖係為自己脫免刑責
    ，惟無視證人到庭作證應據實陳述之義務，企圖影響檢察官
    偵查之結果，使採證錯誤，判斷失平，並令事實不明，徒增
    訴訟資源浪費，妨害國家司法之公正性，並可能間接使他人
    因此受有罪之刑事裁判，而蒙受冤抑，其行為並不可取，然
    念其於犯後坦承犯行，對其具結後虛偽陳述之案件裁判前即
    知所悔悟，而自白犯行，尚能知錯及其智識程度、家庭狀況
    等一切情狀，分別量處其所犯2 罪如主文所示之刑，並定其
    應執行刑。
據上論斷，應依刑事訴訟法第273 條之1 第1 項、第284 條之1
、第299 條第1 項前段、第310 條之2 、第454 條，刑法第320
條第1 項、第168 條、第172 條、第47條第1 項、第51條第5 款
，刑法施行法第1 條之1 第1 項、第2 項前段，判決如主文。
本案經檢察官甲○○到庭執行職務。
中    華    民    國    97    年    11    月    21    日
                  刑事第一庭    法  官  楊昱辰
以上正本證明與原本無異。
如不服本判決，應於判決收受後10日內，向本院提出上訴狀（須
附繕本）。
                                書記官  黃秋萍
中    華    民    國    97    年    11    月    24    日
附錄法條：
刑法第320條第1項
意圖為自己或第三人不法之所有，而竊取他人之動產者，為竊盜
罪，處 5 年以下有期徒刑、拘役或 5 百元以下罰金。
刑法第168條
於執行審判職務之公署審判時或於檢察官偵查時，證人、鑑定人
、通譯於案情有重要關係之事項，供前或供後具結，而為虛偽陳
述者，處 7 年以下有期徒刑。


司法院資訊處製作；財團法人民間司法改革基金會備份。
